【裁判字號】    90,上易,62
【裁判日期】    900322
【裁判案由】    竊盜
【裁判全文】
臺灣高等法院臺南分院刑事判決          九十年度上易字第六二號  Ａ
      上  訴  人
      即  被  告  丑  ○  ○
右被告因竊盜案件，不服臺灣臺南地方法院八十九年度易字第二三一六號，中華民國
八十九年十一月七日第一審判決（起訴案號：臺灣臺南地方法院檢察署八十九年度營
偵字第二二一號、八十九年度營偵字第一六０號、八十九年度營偵字第一九六號)，
提起上訴，本院判決如左：
      主      文
原判決關於辛○○部分撤銷。
辛○○共同連續攜帶凶器竊盜，處有期徒刑陸月，如易科罰金，以佰元折算壹日。
鐵撬壹支沒收。
其他上訴駁回。
      事      實
一、丑○○前曾犯侵占案件，經台灣板橋地方法院判處有期徒刑三月確定，於民國八
    十四年四月十六日執行完畢，猶不知悔改，竟與有精神分裂症而精神耗弱之辛○○基於共同意圖為自己不法之所有之概括犯意，由丑○○攜帶其所有客觀上足認
    有危險性可供為凶器使用之鐵撬一支，夥同於如附表所示時間，搭乘由丑○○所
    駕駛之白色自用小客車，至如附表編號一至編號九之地點、以上開附表所示之方
    法，竊取如附表編號一至編號九所示管理人所管理放置於油錢箱內之香油錢，得
    手後據為己有，並朋分花用。辛○○一人復承同一之概括犯意，於附表編號十所
    示之時間、地點，單獨徒手竊取子○○所管理置於該廟內之香油錢新台幣（以下
    同）五百元，得手後供己花用，嗣為警循線查獲。
二、案經台南縣警察局白河分局報請台灣台南地方法院檢察署檢察官偵查起訴。
      理      由
一、上訴人即被告辛○○部分：
    右揭事實，業據上訴人即被告辛○○（下稱被告辛○○）迭於警訊、檢察官偵查
    中、原審及本院審理時坦承共同行竊之情節（如附表編號一至編號九之竊案部分
    ）、及單獨徒手行竊（如附表編號十所示之竊案部分則僅被告辛○○單獨竊取）
    不諱，核與被害人即各廟宇管理人壬○○、乙○○、庚○○、己○○○、癸○○
    分別於警訊、偵查及原審調查時，己○○○並於本院調查時、戊○○於警訊、偵
    查中，丁○○於警訊、本院調查時，甲○○及子○○於警訊時指陳失竊之情節大
    致相符，被告辛○○之自白，核與事實相符。又被告辛○○確患有中度精神病，
    領有身心障礙手冊附於偵查卷（見第九頁）可稽，且有華濟醫院於八十九年二月
    十五日出具之診斷證明書可憑（精神分裂症），復據證人即被告丑○○之僱主丙○○於本院證述被告辛○○於八十八年十一月間，曾與被告丑○○同至其上班地
    點自言自語、精神不正常、不能自己之現象屬實，衡情自有精神耗弱之情形，足
    見被告辛○○於行為時之精神狀態，雖非完全喪失普通人自由決定意思能力，惟
    其對外界事務之知覺理會、判斷之作用，較之普通人顯有減退（參照最高法院二
    十六渝上二三七號判例），而應認其有不正常之精神狀態，其自由決定意思能力
    有顯然減退之情形。是本件事證已臻明確，被告辛○○之犯行，洵堪認定，應予
    依法論科。
二、上訴人即被告丑○○部分：
    訊據上訴人即被告丑○○（下稱被告丑○○）固矢口否認有與辛○○共同竊盜之
    犯行，先於原審調查時辯稱：起訴書所載之犯罪時間，伊均在工作，無法竊盜云
    云，嗣於原審審理時改稱：案發當時伊在梨山，未與辛○○共同竊盜云云。惟經
    查：右揭被告丑○○如何與被告辛○○共同竊取油錢箱及油錢箱內之香油錢之事
    實，業據共同被告辛○○陳述在卷，詳如附表之時間、地點、行竊方法，核與被
    害人即各廟宇管理人壬○○、乙○○、庚○○、己○○○、癸○○於警訊、偵查
    及原審調查時、己○○○並於本院調查時、戊○○於警訊、偵查中、丁○○於警
    訊、原審調查時、甲○○及子○○於警訊時指述之失竊情節大致相符。且被害人
    己○○○於原審及本院調查時亦陳稱：「八十八年七月十日我燒香時看見二個人
    在廟裡燒香，我去隔壁再出來時，放香油錢的箱子已不見了，八十七年七月十日
    那天在廟裡燒香的就是在庭被告丑○○，那天他和被告辛○○一起去，辛○○在
    燒紙錢」等語（詳原審八十九年十月三日訊問筆錄），「（當時之情形如何？）
    是有一部白色汽車來，我與他們打招呼後，我離開十分鐘，他們二人就離開了。
    」「（那時有多少人拜拜？）只有他們二人在拜拜。」（見本院九十年二月十三
    日訊問筆錄），亦與被告辛○○迭次所陳行竊之情節相符。另參以共同被告辛○○與被告丑○○並無仇隙，復於警訊、檢察官訊問、原審及本院審理時供述一致
    ，且自承參與其事，非有利於己，並無誣攀被告丑○○以圖卸責之動機及必要，
    其供述自屬可信。被告丑○○雖辯稱：案發時間均在工作無法竊盜云云，然經質
    之證人即被告丑○○之老闆丙○○於原審到庭結證稱：「他（即指被告丑○○）
    大約二、三年前來我公司工作，斷斷續續來做，有時做三、四個月就沒來，可能
    找不到工作後，又來工作，一直斷斷續續的，最久有半年沒來工作‧‧八十八年
    十二月以前，他有半年沒來我工廠工作」等語（詳原審卷八十九年十月二十四日
    審判筆錄、第四十頁），是證人所述，僅能證明被告丑○○曾間斷性的在證人丙○○之洗車公司工作，自無從資為有利被告丑○○之認定。證人丙○○雖於本院
    改口證稱：其在八十七年十月二十四日至八十八年一月二十四日止、八十八年二
    月二日至同年四月十八日、同年十一月二十九日迄今，均有僱用被告丑○○等語
    。惟查丙○○亦直陳其一個月每逢大禮拜星期日休假一天，一個月休假共計二天
    等情，則被告丑○○非全在工作，仍有於附表所示之時間、地點行竊之空間，且
    地點均擇在附近，距離工作地點三十分鐘如附表所示之台南縣東山鄉，矧共同被
    告辛○○亦供稱：「（是否與丑○○去偷或是有與別人去偷？）我只有與丑○○
    去而已，沒有與別人去。」足見丑○○確有行竊之事實，共同被告辛○○不利於
    己之自白，應可採憑。被告丑○○復又改口稱：當時（指八十七年十月、十一月
    時）伊在梨山，未與辛○○共同竊盜云云，前後反覆，又與上開證人丙○○所陳
    扞格、矛盾，顯係為卸責而臨訟杜撰。是本件事證明確，被告丑○○所辯不足採
    信，其犯行亦洵堪認定，應予依法論科。
三、按共犯之被告丑○○所持用以行竊之鐵撬（前有二尖口、長有一台以上之鐵器）
    ，足以撬開油錢箱之鎖頭，堪認其質地尖硬客觀上可供兇器使用，核被告丑○○
    所為，係犯刑法第三百二十一條第一項第三款之攜帶凶器竊盜罪，被告辛○○所
    為，係犯刑法第三百二十一條第一項第三款之攜帶凶器竊盜罪及同法第三百二十
    條第一項之普通竊盜罪（編號十部分）。公訴人認被告二人共犯如附表編號一至
    編號九之竊盜犯行，係犯刑法第三百二十條第一項之竊盜罪，尚有未洽，起訴法
    條應予變更。被告二人間，就附表編號一至編號九之犯罪事實，由辛○○、丑○○互為利用，推由其中一人著手實施竊盜犯行，另一人把風（詳如附表行竊方法
    所示），彼等間有犯意聯絡及行為分擔，皆為共同正犯。被告丑○○先後多次攜
    帶凶器竊盜之犯行，時間緊接，方法相同，觸犯構成要件相同之罪名，顯係基於
    概括之犯意反覆而為，應依連續犯規定，從一重論以附表編號五所示之攜帶凶器
    竊盜罪，並依法加重其刑，又其有事實欄所載犯罪科刑及執行完畢日期，有臺灣
    高等法院被告全國前案記錄表在卷可憑，其於有期徒刑執行完畢後五年以內，再
    犯本件之罪，為累犯，依法遞加其刑。被告辛○○先後多次攜帶凶器竊盜犯行（
    如附表編號一至編號九）、及普通竊盜罪（如附表編號十）犯行，時間緊接，方
    法相同，觸犯構成要件相同之罪名，顯係基於概括之犯意反覆而為，亦應依連續
    犯規定，從一重論以附表編號五所示之攜帶凶器竊盜罪，並依法加重其刑。又被
    告辛○○既罹患有中度精神病，為精神耗弱之人，予以減輕其刑。並依法先加後
    減。至公訴人於附表編號五及編號八所示之失竊金額固載明為三千元及約數千元
    ，惟被害人己○○○及甲○○於警訊中均稱上開失竊之金額係預估，詳細數目為
    何並不清楚等語（詳警卷），本件被告辛○○則供稱附表編號五僅竊得一千五百
    元，編號八僅竊得八百元等語（詳原審八十九年十月二十四日審判筆錄），然被
    告辛○○為實際拿取金錢之人，復已坦承所有犯行，實無隱瞞前開竊得金額之必
    要，自較前開被害人所述遭竊金額接近真實，是上開附表編號五、編號八之被竊
    金額，以一千五百元、八百元之認定較為適當，公訴人此部分之記載，尚有未洽
    ，附此敘明。
四、關於被告辛○○部分，原審據以論罪科刑，固非無見，惟查：（一）被告辛○○
    確患有中度精神病，並有身心障礙手冊及診斷證明書可稽，復有證人即被告丑○○之僱主丙○○於本院證述上揭被告辛○○自言自語、精神不正常、不能自己之
    現象，自有精神耗弱之情形，其自由決定意思之能力有顯然減退之情形。詎原審
    未予減刑，容有未洽，應由本院據此撤銷改判；（二）又被告辛○○固係先後有
    多次攜帶凶器竊盜之犯行（如附表編號一至編號九）、及一次之普通竊盜罪（如
    附表編號十）犯行，時間緊接，方法相同，觸犯構成要件相同之罪名，顯係基於
    概括之犯意反覆而為，應依連續犯規定，以一罪論處，惟原審卻載以被告辛○○
    先後有多次普通竊盜、攜帶凶器竊盜之犯行，自有未洽；（三）又行為後，法律
    有變更者，適用裁判時之法律，刑法第二條第一項前段定有明文。查刑法第四十
    一條規定：「犯最重本刑為三年以下有期徒刑以下之刑之罪，而受六月以下有期
    徒刑或拘役之宣告，因身體、教育、職業或家庭之關係，執行顯有困難者，得以
    一元以上三元以下折算一日，易科罰金。」業於民國九十年一月四日修正，同年
    月十日經總統公布，同條第一項規定：「犯最重本刑為五年以下有期徒刑以下之
    刑之罪，而受六月以下有期徒刑或拘役之宣告，因身體、教育、職業、或家庭之
    關係或其他正當事由，執行顯有困難者，得以一元以上三元以下折算一日，易科
    罰金。但確因不執行所宣告之刑，難收矯正之效，或難以維持法秩序者，不在此
    限。」；同法施行法第三條之一規定：「刑法第四十一條之規定，中華民國九十
    年一月四日刑法修正施行前已裁判確定之處罰，未執行或執行未完畢者，亦適用
    之。未諭知得易科罰金之處罰者，亦同。」又前述易科罰金之折算標準，業據罰
    金罰鍰提高標準條例第二條前段規定，就其原定數額提高為一百倍折算一日，而
    判決如漏未記載易科罰金，執行顯有困難者，被告及檢察官均有聲請權，司法院
    院字第一三五六號亦著有解釋，足資參照。兩相比較，則新法四十一條與修正前
    同法第四十一條之規定比較，以修正後之現行新法即裁判時之法較有利於行為人
    ，自應依刑法第二條第一項前段規定，適用裁判時之法律規定。原審未及比較法
    律之適用，亦有可議，自應由本院將原判決關於被告辛○○部分撤銷改判。爰併
    審酌被告辛○○犯罪之動機（不思尋正當途徑賺取財富）、目的、手段、品行、
    所竊得財物之數額、對被害人所造成之損害非大，及被告辛○○犯罪後之坦承犯
    行，頗表悔悟，態度良好等一切情狀，量處如主文所示之刑，並諭知易科罰金之
    折算標準，以資懲儆。復按共同正犯因相互間利用他方之行為，以遂行其犯意之
    實現，本於責任共同之原則，有關從刑之沒收部分，雖他共同正犯所有供犯罪所
    用之物，亦應於其本身所處主刑之後，併為沒收之諭知。幫助犯則僅對犯罪構成
    要件以外之行為為加功，且無共同犯罪之意思，自不適用該責任共同之原則，對
    於正犯所有供犯罪所用或因犯罪所得之物，毋庸併為沒收之宣告，最高法院八十
    六年度台上字第六二七八號判決意旨可資參照。本件行竊所用之鐵橇一支，為共
    犯之被告丑○○所有，供行竊所用之物，業據共同被告辛○○供承在卷，該鐵撬
    雖未扣案，惟並無證據證明業已滅失，自亦應對於被告辛○○部分併依法宣告沒
    收。
五、至有關被告丑○○部分，原審以被告丑○○之罪證明確，變更起訴法條改依刑法
    第三百二十一條第一項第三款、第五十六條、第二十八條、第四十七條論科，審
    酌被告丑○○犯罪之動機（不思尋正當途徑賺取財富）、目的、手段、所生危害
    及犯罪後之態度（飾詞圖卸、態度不佳）等一切情狀，判處丑○○有期徒刑八月
    ，鐵撬一支，並認係其所有供犯罪所用之物，併依刑法第三十八條第一項第二款
    之規定宣告沒收，核其認事用法俱無不合，量刑亦稱妥適。被告丑○○上訴意旨
    指摘原判決採證不當，並無可取，為無理由，應予駁回。
據上論斷，應依刑事訴訟法第三百六十九條第一項前段、第三百六十四條、第三百六
十八條、第二百九十九條第一項前段、第三百條、刑法第二條第一項前段、第二十八
條、第五十六條、第三百二十一條第一項第三款、第四十一條第一項、第三十八條第
一項第二款，罰金罰鍰提高標準條例第二條前段，判決如主文。
本案經檢察官劉榮堂到庭執行職務。
中    華    民    國      九十      年      三      月      二十一      日
                                  臺灣高等法院臺南分院刑事第三庭
                                      審判長法官  黃    崑    宗
                                            法官  楊    省    三
                                            法官  莊    俊    華
右正本證明與原本無異。
不得上訴。
                                      法院書記官  易    慧    玲
中    華    民    國      九十      年      三      月      二十二      日
附錄本判決論罪科刑法條全文：
刑法第三百二十一條
 (加重竊盜罪)
犯竊盜罪而有左列情形之一者，處六月以上五年以下有期徒刑：
一  於夜間侵入住宅或有人居住之建築物、船艦，或隱匿其內而犯之者。
二  毀越門扇、牆垣或其他安全設備而犯之者。
三  攜帶兇器而犯之者。
四  結夥三人以上而犯之者。
五  乘火災、水災或其他災害之際而犯之者。
六  在車站或埠頭而犯之者。
前項之未遂罰之。
附表
┌──┬──────┬──────┬────┬───┬─────────┐
│編號│   時   間  │   地  點   │ 管理人 │ 財物 │   行 竊 方 法    │
├──┼──────┼──────┼────┼───┼─────────┤
│    │八十七年十月│台南縣東山鄉│ 壬○○ │六百元│由被告丑○○以鐵橇│
│一  │底某日      │大客村三姑娘│        │      │撬開油錢箱鎖頭，竊│
│    │            │廟          │        │      │得六百元，被告張團│
│    │            │            │        │      │原在外把風接應。  │
├──┼──────┼──────┼────┼───┼─────────┤
│    │八十七年十一│台南縣東山鄉│ 乙○○ │五百元│由被告丑○○以鐵橇│
│二  │月初某日    │東原村慈德堂│        │      │撬開油錢箱鎖頭，竊│
│    │            │廟          │        │      │得五百元，被告張團│
│    │            │            │        │      │原在外把風接應。  │
├──┼──────┼──────┼────┼───┼─────────┤
│    │八十七年十一│台南縣東山鄉│ 庚○○ │四百元│由被告丑○○以鐵橇│
│三  │月底某日    │東原村福德宮│        │      │撬開油錢箱鎖頭，竊│
│    │            │廟          │        │      │得四百元，被告張團│
│    │            │            │        │      │原在外把風接應。  │
└──┴──────┴──────┴────┴───┴─────────┘
┌──┬──────┬──────┬────┬───┬─────────┐
│    │八十七年十一│台南縣東山鄉│ 丁○○ │二百元│由被告丑○○以鐵橇│
│    │月底某日    │東原村百姓公│        │      │撬開油錢箱鎖頭，竊│
│四  │            │廟          │        │      │得二百元，被告張團│
│    │            │            │        │      │原在外把風接應。  │
├──┼──────┼──────┼────┼───┼─────────┤
│    │八十八年七月│台南縣後壁鄉│己○○○│一千五│由被告辛○○入內竊│
│    │十日        │後壁村一七二│        │百元、│得油錢箱一只，由被│
│五  │            │之二號三清府│        │油錢箱│告丑○○以鐵橇撬開│
│    │            │廟          │        │      │油錢箱所頭，竊得一│
│    │            │            │        │      │千五百元後，將油錢│
│    │            │            │        │      │箱丟棄。          │
├──┼──────┼──────┼────┼───┼─────────┤
│    │八十八年九月│台南縣白河鎮│ 戊○○ │五百元│由被告丑○○以鐵橇│
│六  │間某日      │崎內里萬應公│        │      │撬開油錢箱鎖頭，竊│
│    │            │廟          │        │      │得五百元，被告張團│
│    │            │            │        │      │原在外把風接應。  │
└──┴──────┴──────┴────┴───┴─────────┘
┌──┬──────┬──────┬────┬───┬─────────┐
│  │八十八年九月│台南縣白河鎮│ 戊○○ │三百元│由被告丑○○以鐵橇│
│七  │間某日      │崎內里福德公│        │      │撬開油錢箱鎖頭，竊│
│    │            │廟          │        │      │得三百元，被告張團│
│    │            │            │        │      │原在外把風接應。  │
├──┼──────┼──────┼────┼───┼─────────┤
│    │八十八年十月│台南縣白河鎮│ 甲○○ │八百元│被告辛○○將油錢箱│
│八  │間某日      │永安里一心街│        │      │倒置，由投幣孔取出│
│    │            │二十二號    │        │      │香油錢八百元，被告│
│    │            │            │        │      │丑○○在外把風接應│
│    │            │            │        │      │。                │
├──┼──────┼──────┼────┼───┼─────────┤
│    │八十八年十月│台南縣白河鎮│ 癸○○ │二百元│由被告丑○○以鐵橇│
│九  │二十三日    │詔安里福興宮│        │      │撬開油錢箱鎖頭，竊│
│    │            │廟          │    │      │得二百元，被告張團│
│    │            │            │        │      │原在外把風。      │
└──┴──────┴──────┴────┴───┴─────────┘
┌──┬──────┬──────┬────┬───┬─────────┐
│    │八十八年九月│台南縣白河鎮│ 子○○ │五百元│由被告辛○○獨自入│
│十  │二十一日上午│蓮潭里北埔萬│        │      │內將油錢箱倒置，由│
│    │            │姓爺廟      │        │      │投幣孔取出香油錢五│
│    │            │            │        │      │百元。            │
└──┴──────┴──────┴────┴───┴─────────┘


司法院資訊處製作；財團法人民間司法改革基金會備份。
